【裁判字號】    90,交上易,273
【裁判日期】    901122
【裁判案由】    過失傷害
【裁判全文】
臺灣高等法院高雄分院刑事判決                    九十年度交上易字第二七三號
    自  訴  人  丁○○
    自  訴  人  丙○○
    上  訴  人
    即  被  告  乙○○
    輔  佐  人  甲○○
右上訴人因過失傷害案件，不服臺灣高雄地方法院九十年度交自字第九號中華民國九
十年八月八日第一審判決，提起上訴，本院判決如左：
      主  文
上訴駁回。
乙○○緩刑貳年。
      事  實
一、乙○○考領有合格重型機車駕駛執照，於民國八十九年十二月二十三日晚間七時
    許，騎乘車號ＧＱＳ－四六二號重型機車搭載郭忠穎，沿高雄市小港區○○○路
    慢車道由南向北方向行駛，途經高雄航空站出口以北一百公尺處，本應注意車輛
    行駛時，駕駛人應注意車前狀況，並採取必要之安全措施，以避免危險之發生，
    且依當時之天候晴朗、夜間有照明光線、路面乾燥無缺陷、道路無障礙物、視距
    良好，依其智識、能力亦無不能注意之情事等情狀，竟疏未注意車前之人、車動
    態，適同向前方有丁○○因內急下車小解而將所騎乘之車號ＺＹＭ—四一五號輕
    型機車停放於禁止停車之前開道路上，及丙○○因下車等候丁○○而將所騎乘之
    車號ＸＶＯ—六八二號重型機車停放於禁止停車之前開道路上，乙○○見狀後因
    煞避不及，遂自後追撞車號ＺＹＭ—四一五號輕型機車，車號ＺＹＭ—四一五號
    輕型機車進而追撞停放在前之車號ＸＶＯ—六八二號重型機車，致站立於車旁之
    丁○○受有右下肢肌肉拉傷之傷害，丙○○受有左踝骨骨折之傷害。
二、案經自訴人丁○○、丙○○提起自訴。
      理  由
一、訊據上訴人即被告乙○○對於右揭八十九年十二月二十三日晚間七時許，騎乘車
    號ＧＱＳ—四六二號重型機車搭載郭忠穎，沿高雄市小港區○○○路慢車道由南
    向北方向行駛，途經高雄航空站出口以北一百公尺處，因閃避不及而追撞停放於
    路旁之車號ＺＹＭ—四一五號輕型機車，車號ＺＹＭ—四一五號輕型機車並進而
    追撞停放在前之車號ＸＶＯ—六八二號重型機車，致站立於車旁之自訴人丁○○
    受有右下肢肌肉拉傷之傷害，自訴人丙○○受有左踝骨骨折之傷害之事實，坦承
    不諱，核與同案被告郭忠穎供述情節及證人即當日前往醫院處理之員警嵇齊家證
    述情節相符，足認被告乙○○之自白與事實相符，自堪採為論罪科刑之依據。
二、自訴人丁○○、丙○○雖均指稱：當時並未將車輛停放於路旁，且被告乙○○所
    騎乘之機車係先撞及自訴人丁○○所騎乘之車號ＺＹＭ—四一五號輕型機車，再
    撞及自訴人丙○○所騎乘之車號ＸＶＯ—六八二號重型機車云云。惟此為被告乙○○所否認，且證人嵇齊家於原審證稱：「（八十九年十二月二十三日是否有在
    小港機場附近處理過交通事故？）有，我們是接到小港醫院急診處的電話，說有
    民眾車禍的糾紛，到場後，丁○○、丙○○、郭忠穎及乙○○都有在場，丁○○
    當時有扣留乙○○的行照、駕照及身分證，當時我有問他們車禍的原因，丁○○
    說他在機場的出口處，尿急下車，在樹叢裡上廁所，車子是停在路邊，乙○○騎
    機車撞到丁○○的車子，丁○○的車子再壓到丙○○的車子，丙○○的腳就是這
    樣受傷的，當時丙○○的車子是靜止的，這都是丁○○當時所述，詢問丙○○也
    是一樣。」、「（當時你在詢問他們車禍情形時，自訴人有無提到是幾部機車撞
    到他們的？）一部，當時乙○○有坦誠撞到丁○○的車子。」、「我們是先到醫
    院，經過自訴人的口述之後，我們有帶丁○○及乙○○到現場去，之後又回到醫
    院，我們做初步的車禍現場紀錄，有跟他們說如果在協調上有問題的話，可以到
    派出所。」、「（你剛才所述的情形是否確實是自訴人所述？）是，我們到現場
    時，丁○○還站在撞擊點說他在這邊尿尿，被乙○○撞到，我問丙○○為何從大
    昌路到這邊，他說是跟丁○○去佛堂拜拜。」、「（他有指出丙○○當時的位置
    嗎？）有，是一前一後，丙○○站在他自己機車的旁邊，靠近車道那邊，丁○○
    是站在丙○○及他機車的中間，是根據我們在現場詢問的結果。」等語（見原審
    九十年七月三十一日審判筆錄），並有高雄市政府警察局小港分局受理各類案件
    紀錄表影本一紙在卷可參（見原審卷第七十三頁），足見自訴人丁○○、丙○○
    於事發當天警方詢問其車禍經過之說詞，與被告乙○○於法院所述之肇事情節相
    符，益徵被告乙○○所述非虛。自訴人丁○○、丙○○雖否認有向證人嵇齊家為
    上開表示，然以證人嵇齊家為當日前往處理車禍事故之警員，與自訴人丁○○、
    丙○○及被告乙○○暨郭忠穎間均不相識，證人嵇齊家實無故為有利被告乙○○
    證詞之理，是當日肇事之經過應以被告乙○○所述者為可採。又自訴人丁○○、
    丙○○均有重型機車駕駛執照，有其二人之駕駛執照影本附卷可稽，從而被告質
    疑自訴人二人是否有駕駛執照云云，顯有誤會。
三、按駕駛人駕駛汽車應注意車前狀況，並隨時採取必要之安全措施，道路交通安全
    規則第九十四條第三項定有明文，此為一般駕駛人應注意並能注意之事項。本件
    被告乙○○既考領有重型機車駕駛執照，對此自難諉為不知。次查本件肇事地點
    為高雄市小港區○○○路南向北慢車道距高雄航空站出口以北一百公尺處，依當
    時天候晴朗、夜間有照明光線、路面乾燥無缺陷、道路無障礙物，視距良好，依
    其智識、能力亦無不能注意之情形。被告乙○○行經肇事路段，竟疏未注意車前
    狀況，並隨時採取必要之閃避、煞停等安全措施，自後追撞自訴人丁○○停放於
    該處之車號ＺＹＭ—四一五號輕型機車，車號ＺＹＭ—四一五號輕型機車並進而
    追撞車號ＸＶＯ—六八二號重型機車，其有過失，甚為明顯。被告雖辯稱：自訴
    人任意違規停車形成障礙物；且中山路路樹茂盛，夜間路燈照明由上而下，形成
    樹影寬達一米；本件車禍係自訴人隨意違規停車及該路段原本即光線不足所引起
    云云。查自訴人違規停車固有不當，惟被告駕駛重型機車行駛道路，本應注意車
    前狀況，並隨時採取必要之安全措施，其竟疏未注意車前之人、車動態，自後追
    撞在前之機車，其有過失至為灼然；又該路段縱有被告所指路樹茂盛，夜間路燈
    照明由上而下，形成樹影寬達一米，光線不足之情形，惟當時係夜間，被告駕車
    行駛道路，本應開燈以補光線之不足，被告豈能以此而解免其過失責任。再查，
    自訴人丙○○所受左踝骨骨折之傷害，乃係因被告乙○○所騎乘之車號ＧＱＳ－
    四六二號重型機車追撞車號ＺＹＭ—四一五號輕型機車，致車號ＺＹＭ—四一五
    號輕型機車再追撞車號ＸＶＯ—六八二號重型機車，因車號ＸＶＯ—六八二號重
    型機車壓住自訴人丙○○之腿部所致，是自訴人丙○○所受傷害與被告乙○○之
    過失行為間顯有相當因果關係甚明；另自訴人丁○○所受右下肢肌肉拉傷之傷害
    ，亦係因車號ＧＱＳ－四六二號重型機車追撞車號ＺＹＭ—四一五號輕型機車所
    致，故與被告乙○○之過失行為間，亦有相當因果關係無疑。本件事證明確，被
    告乙○○犯行，應堪認定。
四、核被告乙○○所為，係犯刑法第二百八十四條第一項前段之過失傷害罪。又被告
    乙○○以一過失傷害行為，同時致自訴人丁○○、丙○○成傷，觸犯構成要件相
    同之罪，為想像競合犯，應從一過失傷害罪論處。
五、原審引依刑法第二條第一項前段、第二百八十四條第一項前段、第五十五條、修
    正後第四十一條第一項，罰金罰鍰提高標準條例第一條前段、第二條，審酌被告
    乙○○騎乘機車參與道路交通，竟疏未注意車前狀況，追撞自訴人丁○○、丙○○停放於路旁之機車，致自訴人丁○○、丙○○成傷，且尚未與自訴人丁○○、
    丙○○達成和解，賠償自訴人丁○○、丙○○之損失，惟念其犯後坦承犯行，態
    度尚佳，及自訴人丁○○、丙○○所受之傷害分別為肌肉拉傷、左踝骨骨折，傷
    勢非重等一切情狀，量處拘役伍拾日；又以刑法第四十一條業於九十年一月十日
    公布修正，並於同年月十二日生效，按行為後法律有變更者，適用裁判時之法律
    ，刑法第二條第一項前段定有明文；次按易服勞役及期間、數罪併罰之定執行刑
    、緩刑及易以訓誡、易科罰金各事項，均依新法，有最高法院二十四年七月總會
    決議(二)可資參照，參諸前揭法條規定及決議意旨，爰適用裁判時即修正後刑法第
    四十一條第一項之規定，諭知如易科罰金之折算標準。經核原審認事用法，並無
    違誤，量刑亦稱允當。上訴意旨，仍執陳詞，任意指摘原判決不當，為無理由，
    應予駁回。又被告乙○○未曾受有期徒刑以上刑之宣告，有原審法院被告院內索
    引卡紀錄表及臺灣高等法院被告全國前案紀錄表附卷可稽，素行良好，上訴後已
    與自訴人二人達成和解，有原審法院九十年度雄簡調字第八０號調解筆錄附卷可
    證，自訴人並當庭表示不再追究，被告經此科刑之宣告，當知警惕，應無再犯之
    虞，本院認所宣告之刑以暫不執行為適當，爰併予宣告緩刑貳年。
據上論結，應依刑事訴訟法第三百六十八條、刑法第七十四條第一款，判決如主文。
中    華    民    國      九十      年      十一      月      二十二    日
                              臺灣高等法院高雄分院刑事第五庭
                                  審判長法官  吳水木
          法官  洪慶鐘
                                        法官  趙文淵
右正本證明與原本無異。
不得上訴。
                                      書記官  陳武悅
中    華    民    國      九十      年      十一      月      二十六    日
附錄：本判決論罪科刑法條：
刑法第二百八十四條第一項前段：
因過失傷害人者，處六月以下有期徒刑、拘役或五百元以下罰金。
                                                                        ｋ


司法院資訊處製作；財團法人民間司法改革基金會備份。
